臺灣臺北地方法院刑事判決　　　　　　　96年度訴字第1038號
公　訴　人　臺灣臺北地方法院檢察署檢察官
被　　　告　甲○○
上列被告因違反水土保持法案件，經檢察官提起公訴（九十六年
度偵字第九八七六號），被告於準備程序中先就被訴事實為有罪
之陳述，經本院告以簡式審判之旨，並聽取當事人之意見後，本
院合議庭裁定行簡式審判程序後，本院判決如下：
    主      文
甲○○在公有及私人山坡地內未經同意擅自墾殖，致生水土流失
，處有期徒刑陸月，如易科罰金，以新臺幣壹仟元折算壹日，減
為有期徒刑月，如易科罰金，以新臺幣壹仟元折算壹日。
    事實及理由
一、本件犯罪事實、證據及應適用之法條均引用如附件一之起訴
    書之記載，並補充如下：
  (一)犯罪事實部分應補充：甲○○明知臺北縣新店市○○段八之
    一一六地號及同段九之六一地號土地為公有山坡地，業經行
    政院核定，臺灣省政府於民國八十五年間，依據水土保持法
    公告之山坡地，且其明知未經主管機關之同意，竟基於違反
    水土保持法之犯意，於九十六年一月間，擅自開挖道路墾殖
    （開挖位置及面積詳如附件二所示），致生水土流失。
  (二)證據部分應補充：
  1.臺北縣新店地政事務所九十六年九月十一日北縣店地資字第
    ０九六００一二四八一號函檢送新店市○○段八之一一六地
    號及同段九之六一地號土地登記公務用謄本各一份。
  2.臺北縣政府警察局新店分局九十六年九月十七日北縣警店刑
    字第０九六００四六三一二號函一份。
  3.臺北縣政府農業局九十六年十月二十四日北農山字第０九六
    ０六七二三四八號函檢送現場會勘記錄及相片一份。
  (三)公訴意旨於事實欄雖未記載被告甲○○擅自開挖墾殖臺北縣
    新店市○○段八之一一六地號及同段九之六一地號公有山坡
    地之犯行，然該部分事實與公訴人起訴之犯罪事實既具有實
    質上一罪關係，且經實行公訴、全程到庭之檢察官於本院九
    十六年十月五日準備程序時，當庭以言詞補充此部分之犯罪
    事實（本院當日準備程序筆錄參照），應為起訴效力所及，
    本院自應併予審究，附此敘明。
二、查被告犯罪之時間，係在九十六年四月二十四日以前，所犯
    符合中華民國九十六年罪犯減刑條例第二條所定之減刑條件
    ，應依該減刑條例第二條第一項第三款之規定，減其宣告刑
    二分之一，故減為有期徒刑三月，並諭知易科罰金之折算標
    準。
三、又挖土機一臺及貨櫃屋兩座，均為一般建築工程及載運物品
    常用之機具車輛，於客觀上既非專供違反水土保持法開挖道
    路墾殖所用，被告偶以之開挖道路墾殖，其犯罪情節尚屬輕
    微，且非違禁物，尚無宣告沒收之必要，併此敘明。
據上論斷，應依刑事訴訟法第二百七十三條之一第一項、第二百
九十九條第一項前段、第三百十條之二、第四百五十四條第二項
，水土保持法第三十二條第一項，刑法第十一條前段、第四十一
條第一項前段，中華民國九十六年罪犯減刑條例第二條第一項第
三款、第七條、第九條，判決如主文。
本案經檢察官呂俊儒到庭執行職務。
中　　華　　民　　國　　96　　年　　11　　月　　23　　日
　　　　　　　　　刑事第九庭    法　官　林怡秀
本件正本證明與原本無異。
如不服本判決，應於判決送達後十日內，向本院提出上訴狀。
　　　　　　　　　　　　　　　　書記官　林義盛
中　　華　　民　　國　　96　　年　　11　　月　　23　　日
附件一：
臺灣臺北地方法院檢察署檢察官起訴書
　　　　　　　　　　　　　　　　　　　96年度偵字第9876號
　　被　　　告　甲○○　男　55歲（民國○○年○月○○日生）
　　　　　　　　　　　　住臺北縣中和市○○路63號4樓
　　　　　　　　　　　　國民身分證統一編號：Ｚ000000000號
上列被告因水土保持法案件，已經偵查終結，認應該提起公訴，
茲將犯罪事實及證據並所犯法條分敘如下：
        犯罪事實
一、甲○○明知坐落臺北縣新店市○○段八－二五、八－二六及
    八－二二一地號土地，為陳韋帆所有，業經行政院於八十五
    年一月十三日以臺八五農０一三三五號函核定，臺灣省政府
    於八十五年三月六日以八五府農水字第一二三一四號核定公
    告為水土保持法所稱山坡地，未經同意不得擅自墾殖、占用
    或從事水土保持法第八條第一項第二款至第五款之開發、經
    營或使用，其為私自墾殖種樹之目的，竟未徵得上開山坡地
    管理人臺北縣新店市公所之同意，於九十六年一月間，擅自
    在上開八－二二一地號土地內，以挖土機將原先已蔽草之道
    路再次墾通，並於八－二二一號地號土地上，挖除部分山壁
    ，再將挖取之石塊堆疊為檔土牆，並整地剷除植被，設置貨
    櫃屋一座；又於上坡處八－二五地號土地上，以挖土機整地
    ，剷除植被，設置貨櫃屋一座，致生水土流失。嗣於九十六
    年三月二十日，經臺北縣政府農業局查報人員會同臺北縣新
    店市公所、水源特定區管理局等相關單位前往會勘，始查悉
    上情。
二、案經臺北縣政府警察局新店分局報告偵辦。
        證據並所犯法條
一、上揭犯罪事實，業經被告甲○○自承在卷，核與證人黃朝正
    、楊志仁所述之情相符，復有土地建物查詢資料、土地登記
    謄本、案發現場會勘紀錄、地籍位置圖、現場照片、土地複
    丈成果圖及臺灣省政府八十五年三月六日八十五府農水字第
    一二三一四號公告在卷可資佐證，且於九十六年六月五日十
    時二十分許，經本署履勘堪新店市○○段八－二五、八－二
    六及八－二二一地號土地，是日恰有降雨，於該等地號土地
    伴隨之雨水沖刷後，均有含黃土之水流向下坡方向排出，足
    認定前述地號土地，經被告之開墾行為，已致生水土流失，
    亦經製作履勘現場筆錄附卷，被告犯嫌已堪認定。
二、核被告所為係犯水土保持法第三十二條第一項之罪。
三、依刑事訴訟法第二百五十一條第一項提起公訴。
    此  　致
臺灣臺北地方法院
中　　華　　民　　國　　96　　年　　6 　　月　　29　　日
                              檢察官  黃  立  維
本件正本證明與原本無異
中　　華　　民　　國　　96　　年　　7 　　月　　10　　日
　　　　　　　　　　　　　　　書記官  黃  紋  麗
附錄本案論罪科刑法條全文：
水土保持法第三十二條
在公有或私人山坡地或國、公有林區或他人私有林區內未經同意
擅自墾殖、占用或從事第八條第一項第二款至第五款之開發、經
營或使用，致生水土流失或毀損水土保持之處理與維護設施者，
處六個月以上五年以下有期徒刑，得併科新臺幣六十萬元以下罰
金。但其情節輕微，顯可憫恕者，得減輕或免除其刑。
前項情形致釀成災害者，加重其刑至二分之一；因而致人於死者
，處五年以上十二年以下有期徒刑，得併科新臺幣一百萬元以下
罰金；致重傷者，處三年以上十年以下有期徒刑，得併科新臺幣
八十萬元以下罰金。
因過失犯第一項之罪致釀成災害者，處一年以下有期徒刑，得併
科新臺幣六萬元以下罰金。
第一項未遂犯罰之。
犯本條之罰者，其墾殖物、工作物、施工材料及所使用之機具沒
收之。
